【裁判字號】    98,交抗,726
【裁判日期】    980319
【裁判案由】    違反道路交通管理處罰條例
【裁判全文】
臺灣高等法院交通事件裁定             98年度交抗字第726號
抗  告  人
即受處分人  甲○○
上列抗告人即受處分人因違反道路交通管理處罰條例案件，不服
臺灣臺北地方法院，中華民國98年2 月19日裁定（原審案號：98
年度交聲字第213 號），提起抗告，本院裁定如下：
    主  文
抗告駁回。
    理  由
一、抗告意旨略以：本人停車位置係在機車停車格內之最右前方
    ，而舉發當時員警吳先生與本人至該號誌下確認並無左轉專
    用號誌綠燈時，並非在上述之確實位置，而係在對面街上之
    隨意位置，非本人原先停車處。而本人為一退休老人，行車
    速度甚慢，係當時最後一部左轉之車，員警並非駐於當時路
    口，何能證明沒有其他機車左轉？且事後確有其他車輛違規
    左轉。另員警所提照片係白天拍攝，既非事件發生之晚上九
    點多，亦非本人當時停於機車停車格之位置，無法證明本人
    所主張燈號瑕疵造成誤判之問題云云。
二、經查：
  (一)按汽車駕駛人，行經有燈光號誌管制之交岔路口闖紅燈者，
    處新臺幣1800元以上5400元以下罰鍰；道路交通管理處罰條
    例第53條第1 項定有明文。又汽車駕駛人違反第53條規定者
    ，除依原條款處罰鍰外，並予記違規點數3 點，道路交通管
    理處罰條例第63條第1 項第3 款復有明文規定。
  (二)查本件抗告人即受處分人甲○○於97年10月16日21時57分許
    ，騎乘DKO-209 號輕型機車沿臺北縣中和市○○路直線行駛
    至新生街口時，當時抗告人應遵行之路口號誌已為紅燈，抗
    告人仍違規紅燈左轉，為警當場舉發後，抗告人未依限到案
    ，原處分機關乃以抗告人違反道路交通管理處罰條例第53條
    第1 項裁處罰鍰新臺幣1800元，並記違規點數3 點，有臺北
    縣政府警察局北縣警交字第C00000000 號舉發違反道路交通
    管理事件通知單、臺北市交通事件裁決所98年1 月9 日北市
    裁罰字第裁22-C00000000號違反道路交通管理事件裁決書、
    臺北縣政府警察局中和分局97年12月9 日北縣警中申字第09
    70069302號函、證人即舉發員警吳承達庭呈之舉發現場相關
    位置圖1 份（見原審卷第15、7 、11、27頁）在卷可稽。
  (三)抗告人雖辯稱，因綠色燈光反射關係，形成如同可左轉之指
    示箭頭始為左轉，舉發之情與事實不符云云，然查，證人即
    舉發本件之臺北縣政府警察局中和分局員山派出所員警吳承
    達於原審證稱：：「（經過情形？）97年10月16日晚上9 點
    多我執行巡邏勤務，我騎機車經過連城路及新生街口，我是
    行駛在新生街，我是直行車（庭呈現場照片及現場圖），我
    是綠燈，我要往前走，就看到我的右前方有一部機車違規從
    連城路左轉進入新生街，他就在我的面前闖紅燈，我看到他
    以後就馬上把他欄停，他有停車，他當時是跟我辯稱說，有
    左轉專用綠燈，所以他才左轉的，但是這個路口並沒有左轉
    專用號誌綠燈，只有可以右轉的綠燈，（如今日庭呈圖一、
    圖二照片），而且我有馬上帶他去號誌下面看，看二次也沒
    有左轉燈，他就對我說號誌有故障，他有看到，我就開單，
    他有簽收。」、「（當天在你的面前只有這一部機車左轉？
    ）是的。只有這部機車。」等語（見原審98年2 月13日訊問
    筆錄，原審卷第23頁背面），並有證人吳承達所庭呈之現場
    圖一張在卷可稽。可知，本件舉發員警吳承達於執行交通勤
    務時親見抗告違規而取締，其本於親自見聞抗告人違規事實
    之確信，當場攔停舉發，當無違誤之處。依本件舉發員警吳
    承達證稱，舉發當時曾與抗告人至該號誌下確認並無左轉專
    用號誌綠燈，且不論依抗告人所附或本件舉發員警庭呈之現
    場號誌照片（見原審卷第9 、9-1 、26頁）觀之，號誌並無
    故障或其他難以判定之情況。而用路人駕車行駛於道路，本
    應遵守交通號誌之指示，並盡其注意交通號誌之義務，如得
    以其個人對交通號誌的誤判而主張無違規行為，不僅影響交
    通之安全及順暢，對其他用路人之生命、健康亦造成威脅，
    抗告人徒以交通號誌指示箭頭之綠色燈光反射，形成如同可
    左轉之指示箭頭為辯解，自不可採。至抗告人所稱舉發當時
    員警與其進行確認時並非在抗告人原先停車處，而係在對面
    街上之隨意位置云云，惟舉發員警已於原審證述該號誌燈並
    無問題，抗告人於法官訊問時復表明沒有意見，且亦無法證
    明其他於相同地點紅燈左轉之用路人，的確是受到交通號誌
    燈光反射之影響，抗告人以此理由為辯解，所指要難採信。
  (四)抗告意旨復辯稱因同樣情況而紅燈左轉之用路人不在少數，
    僅碰巧無員警在場，事後亦有其他車輛違規左轉，認員警舉
    發違規事由有誤云云，惟交通案件之取締，乃以其自身之違
    規事實為依據，與其他用路人並無任何關聯，以其他用路人
    之違規行為未遭取締為由主張免責，顯屬矯飾之詞。且交通
    勤務警察或依法令執行交通稽查任務人員，所為道路交通管
    理之稽查，開單舉發違反道路交通管理處罰條例所列之違規
    事實，均係法律明定之職權，本件舉發員警即證人吳承達既
    為取締交通違規之公務員，為達成維護交通秩序、安全之行
    政目的，依法執行公權力，其與抗告人甲○○不相識，衡諸
    常情，並無甘冒刑法偽證罪之風險誣指甲○○違規之必要，
    況證人吳承達當時親眼目睹抗告人上開闖紅燈之違規行為，
    且於原審到庭具結作證，更以刑事責任擔保證言之真實性，
    當不至甘冒涉犯偽證罪之風險，蓄意構陷抗告人，則證人吳
    承達就親眼見聞所證，自堪採信。是本件縱然未有照相或錄
    影存證，亦不影響本件抗告人有於前開時、地違規闖紅燈之
    違規事實的認定。
三、綜上，抗告人於前揭時、地騎乘機車於臺北縣中和市○○路
    、新生街之有燈光號誌管制之交岔路口闖紅燈（紅燈左轉）
    之事實，洵堪認定。原處分機關依道路交通管理處罰條例第
    53條第1 項、第63條第1 項第3 款之規定，就抗告人前揭違
    規行為，裁處罰鍰新臺幣1,800 元，並記違規點數3 點，於
    法並無不合，原審基此裁定駁回其異議，並無不當。抗告人
    仍執前詞，提起抗告，所辯均無可採，其抗告核無理由，應
    予駁回。
據上論結，應依道路交通案件處理辦法第26條，刑事訴訟法第41
2條，裁定如主文。
中    華    民    國    98    年    3     月    19    日
                  刑事第十五庭  審判長法  官  吳昭瑩
                                      法  官  李正紀
                                      法  官  李釱任
以上正本證明與原本無異。
不得再抗告
                                      書記官  張玉如
中    華    民    國    98    年    3     月    20    日


司法院資訊處製作；財團法人民間司法改革基金會備份。
